【裁判字號】    97,上訴,1625
【裁判日期】    970812
【裁判案由】    違反毒品危害防制條例
【裁判全文】
臺灣高等法院臺中分院刑事判決        97年度上訴字第1625號
上  訴  人
即  被  告  甲○○
上列上訴人因違反毒品危害防制條例案件，不服臺灣彰化地方法
院97年度訴字第782號中華民國97年4月16日第一審判決（起訴案
號：臺灣彰化地方法院檢察署97年度毒偵字第 833號），提起上
訴，本院判決如下：
    主  文
上訴駁回。
    事  實
一、甲○○前於民國91年間，因施用毒品案件，經依臺灣彰化地
    方法院91年度毒聲字第3175號裁定送觀察、勒戒後，因評定
    認無繼續施用毒品之傾向，於92年 1月17日執行完畢釋放。
    又於上開觀察、勒戒執行完畢釋放後 5年內之93年間，因施
    用毒品案件，經臺灣彰化地方法院以93年度訴字第 772號判
    決判處有期徒刑10月確定，經送監執行，於94年6月3日縮短
    刑期期滿執行完畢。再因施用毒品案件，經臺灣彰化地方法
    院以95年度訴字第1524號判決判處有期徒刑 7月確定，嗣經
    減刑，甫於96年 7月16日縮短刑期期滿執行完畢。仍不知警
    惕，復基於施用第一級毒品海洛因之犯意，於97年 1月18日
    下午3、4時許，在彰化縣二林鎮二林國小旁，以將海洛因粉
    末摻入香煙後，再點燃吸食煙霧之方式，施用第一級毒品海
    洛因1次。
二、案經臺中市警察局第一分局報請臺灣彰化地方法院檢察署檢
    察官偵查起訴。
    理  由
一、上揭犯罪事實，業據被告甲○○迭於警詢、偵查、原審及本
    院審理時坦承不諱（見偵卷第4、15頁、原審97年4月 2日審
    判筆錄、本院97年 7月29日審判筆錄），且被告本案為警所
    採集之尿液，經送驗呈嗎啡陽性反應，有臺中市警察局第一
    分局委託鑑驗尿液代號與真實姓名對照表（偵卷第 6頁）、
    中山醫學大學附設醫院檢驗科藥物檢測中心尿液檢驗報告（
    偵卷第 7頁）各乙紙附卷可稽，足認被告上開自白與事實相
    符。
二、按毒品危害防制條例就施用毒品者，僅限於「初犯」及「 5
    年後再犯」二種情形，始應先經觀察、勒戒或強制戒治程序
    。倘被告於5 年內已再犯，經依法追訴處罰，縱其第3 次（
    或第3 次以上）再度施用毒品之時間，在初犯經觀察、勒戒
    或強制戒治執行完畢釋放5 年以後，已不合於「5 年後再犯
    」之規定，且因已於「5 年內再犯」，顯見其再犯率甚高，
    原實施觀察、勒戒或強制戒治，已無法收其實效，即應依毒
    品危害防制條例第10條處罰（參照最高法院95年度第7 次刑
    事庭會議決議意旨）。本件被告前於91年間，因施用毒品案
    件，經依臺灣彰化地方法院91年度毒聲字第3175號裁定送觀
    察、勒戒後，因評定認無繼續施用毒品之傾向，於92年1 月
    17日執行完畢釋放，又於上開觀察、勒戒執行完畢釋放後 5
    年內之93年間，因施用毒品案件，經臺灣彰化地方法院以93
    年度訴字第 772號判決判處有期徒刑10月確定等情，有臺灣
    高等法院被告前案紀錄表、臺灣高等法院在監在押全國紀錄
    表在卷可憑，是被告曾於觀察、勒戒執行完畢釋放後， 5年
    內再犯毒品危害防制條例第10條之罪，並經法院判處罪刑確
    定，復為本件施用第一級毒品犯行為警查獲，依上開說明，
    自與前揭條例第20條第3項之規定僅得適用於「 5年後再犯」
    之情形不符，本件公訴人逕行起訴，並無不合。本案事證明
    確，被告犯行堪以認定，應予依法論科。
三、按海洛因為毒品危害防制條例第2 條第2 項第1 款所規定之
    第一級毒品，被告施用海洛因之行為，核係犯毒品危害防制
    條例第10條第1 項施用第一級毒品罪。被告為供施用而持有
    該毒品之低度行為，應為施用之高度行為所吸收，不另論罪
    。被告前因施用毒品案件，經臺灣彰化地方法院以93年度訴
    字第 772號判決判處有期徒刑10月確定，經送監執行，於94
    年6月3日縮短刑期期滿執行完畢；又因施用毒品案件，經臺
    灣彰化地方法院以95年度訴字第1524號判決判處有期徒刑 7
    月確定，嗣經減刑，甫於96年 7月16日縮短刑期期滿執行完
    畢，有臺灣高等法院被告前案紀錄表可稽，被告於有期徒刑
    執行完畢後 5年內又故意再犯本案之罪，為累犯，應依刑法
    第47條第 1項規定，加重其刑。原審以本案事證明確，並審
    酌被告曾因施用毒品經送觀察、勒戒，仍未知警惕，再犯本
    案之罪，足見其雖經觀察、勒戒等治療程序，仍未徹底戒除
    惡習遠離毒害，顯未能善體國家設置觀察、勒戒機構，協助
    毒品施用者戒除毒害之良法美意，惟念及施用毒品本質上係
    戕害自身健康之行為，尚未嚴重破壞社會秩序或侵害他人權
    益，暨其犯罪之動機、目的、所生危害及犯罪後坦承犯行態
    度良好等一切情狀，量處如原審判決主文所示之刑。其認事
    用法並無不當，量刑亦屬妥適。被告上訴並未提出有利之事
    證，徒以其尚有年邁之老母身體欠安，需待照顧、扶養等情
    認原審判決量刑顯然過重等語，指摘原判決不當，惟按刑之
    量定，係實體法上賦予法院得自由裁量之事項，倘其未逾越
    法律所規定之範圍，又未明顯違背正義，即不得任意指摘為
    違法。本件原審量刑時，已依刑法第57條之規定審酌被告之
    上開一切情狀，而量處罪刑，經核原審並未逾越法律所規定
    之範圍，又無明顯違背正義，被告執前詞指摘原判決不當，
    其上訴並無理由，應予駁回。
據上論斷，應依刑事訴訟法第368條，判決如主文。
本案經檢察官乙○○到庭執行職務。
中    華    民    國    97    年     8    月    12    日
            刑事第一庭  審判長法  官  陳  紀  綱
                              法  官  姚  勳  昌
                              法  官  張  智  雄
上列正本證明與原本無異。
如不服本判決應於收受送達後10日內向本院提出上訴狀，其未敘
述上訴之理由者並得於提起上訴後10日內向本院補提理由書（均
須按他造當事人之人數附繕本）。
                              書記官  謝  雅  惠
中    華    民    國    97    年     8    月    12    日
附錄本案論罪科刑法條全文
毒品危害防制條例第10條：
施用第1級毒品者，處6月以上5年以下有期徒刑。
施用第2級毒品者，處3年以下有期徒刑。


司法院資訊處製作；財團法人民間司法改革基金會備份。
